【裁判字號】    88,上易,5406
【裁判日期】    890428
【裁判案由】    背信等
【裁判全文】
臺灣高等法院刑事判決                          八十八年度上易字第五四六號
    上  訴  人
    即  自訴人  乙○○
    被      告  甲  ○
    選任辯護人  呂傳勝律師
右上訴人因被告背信案件，不服台灣桃園地方法院八十八年度自字第九七號中華民國
八十八年十月一日第一審判決，提起上訴，本院判決如左：
    主  文
上訴駁回。
    理  由
一、自訴意旨略以：自訴人於民國六十二年六月二十六日與被告甲○及第三人陳等順
    共同出資購買謝吳教女士所有坐落桃園縣蘆竹鄉○○段四六八–十五、四七五–
    一、四七七、四七七–一、四七七–二、四七八、四七九、四八○、四八○–一
    、四八○–十四、四八○–十六、四八一–一、四八二–一、四八三、四八三–
    一等十五筆土地，每人各出資三分之一，並全部信託登記於被告名下。由於事隔
    久遠，自訴人為免日後衍生後代之爭議，故於八十七年十二月間向桃園縣蘆竹鄉
    調解委員會聲請調解，於調解程序中乃表示終止與被告甲○間之信託關係，並請
    求返還自訴人應有部分三分之一土地，在場之共同出資人陳等順亦表示確有代自
    訴人轉交三分之一購地款，而地主謝長壽亦證稱確有收受經轉交自訴人之購地款
    ，然被告甲○竟態度蠻橫，不僅否認自訴人有出資，更否認自訴人有將土地信託
    登記之情事，經調解委員會二次調解不成立，而自訴人再於八十八年四月十七日
    以桃園九支局第二七四號存證信函通知其終止兩造間之信託關係，以及請求將信
    託登記之土地返還登記於自訴人，被告於八十八年四月二十二日覆函表示未與自
    訴人合資購買土地，亦未與自訴人有任何信託關係之約定，至此其對於自訴人信
    託登記之土地有侵占、背信之意圖已屬明顯，因認被告犯刑法第三百三十五條
    第一項侵占罪及同法第三百四十二條第一項之背信罪嫌云云。
二、按告訴乃論之罪，其告訴應自得為告訴之人知悉犯人之時起，六個月內為之。又
    告訴乃論之罪已逾告訴期間者，法院應諭知不受理之判決，並得不經言詞辯論為
    之，刑事訴訟法第二百三十七條第一項、第三百零三條第三款定有明文，此項規
    定亦為自訴程序所準用，此觀同法第三百四十三條之規定自明。
三、經查，本件自訴人乙○○與被告甲○係二親等姻親，即自訴人係被告之姐夫，此
    有蘆竹鄉戶政事務所檢具各該二人之全戶戶籍謄本各一份在卷（見原審卷第七十
    五及八十一頁）可稽，是自訴人自訴被告涉犯刑法第三百三十五條第一項之侵占
    罪及同法第三百四十二條第一項之背信罪嫌，依同法第三百三十八條、第三百四
    十三條、第三百二十四條第二項之規定，屬告訴乃論之罪，其自訴應自得為自訴
    之人知悉犯人之時起，六個月內為之。而原審訊之自訴人陳稱：「（問：到蘆竹
    調解何時申請？）八十七年十一月左右」、「（問：何時知悉被告有背信、侵占
    ？）土地我種菜、地瓜，八十七年十月十四日他把我菜都拔掉，八十七年十月十
    八日他不讓我用土地。」、「（問：何時知道甲○把你種的菜拔掉？）八十七年
    十一月十四日他拔掉菜時，我知道他侵占我土地。」等語（見原審卷第五十六頁
    正、反面），是自訴人於八十七年十一月十四日即已知悉被告有侵占、背信之犯
    行，應足認定。而自訴人於八十八年六月二日始向原審法院具狀提起自訴，有蓋
    在自訴狀之收文戳可按（見原審卷第一頁），經核顯已逾越法定六個月之告訴期
    間，要無疑義。自訴人嗣於原審雖改稱係於八十八年四月間被告回覆信函與自訴
    人之際，方確認被告為犯罪之人云云（見原審卷第六十七頁之補充自訴理由狀）
    ，惟法定期間之進行並非繫之於當事人意念之間，否則有違法律就不變期間規定
    之本旨，自訴人於原審訊問時，既已自承八十七年十一月十四日知悉被告侵占等
    犯行，則嗣翻異前供，即難採信。至於鄉鎮市調解條例第二十八條規定：「告訴
    乃論之刑事案件，經調解不成立者，鄉、鎮、市公所依被害人向調解委員會提出
    之申請，將調解事件移請該管檢察官偵查，並視為於聲請調解時已經告訴。」之
    擬制規定，固為公訴程序之特別規定，惟本件自訴人於調解不成立時，既未向調
    解委員會提出將調解事件移請該管檢察官偵查之申請，即難視為於聲請調解時已
    經告訴，本件自訴程序仍不合法。
四、原審因而認本件自訴已逾法定期間，依刑事訴訟法第三百四十三條、第三百零三
    條第三款、第三百零七條之規定，不經言詞辯論，逕行諭知本件自訴不受理之判
    決，於法尚無不合。自訴人上訴意旨仍指陳其未逾告訴期間，為無理由，應予駁
    回，並不經言詞辯論為之。
據上論斷，應依刑事訴訟法第三百六十八條、第三百七十二條判決如主文。
中    華    民    國    八十九    年      四        月      二十八    日
                            台灣高等法院刑事第四庭
                                審判長法  官  蔡  永  昌
                                      法  官  陳  榮  和
                                      法  官  徐  昌  錦
右正本證明與原本無異。
不得上訴。
                                      書記官  吳  金  來
中    華    民    國    八十九    年        五        月        二      日


司法院資訊處製作；財團法人民間司法改革基金會備份。
